臺灣高等法院高雄分院民事判決　　　　　 94年度再國字第2號
再 審 原告　丙○○
法定代理人　乙○○
訴訟代理人　許清連律師
　　　　　　鄭淑貞律師
再 審 被告　高雄市立凱旋醫院
法定代理人　甲○○
上列當事人間請求國家賠償事件，再審原告對於中華民國93年7
月22日最高法院93年度台上字第1486號確定判決，提起再審之訴
，經最高法院移送前來，本院判決如下：
    主  文
再審之訴駁回。
再審訴訟費用由再審原告負擔。
  　事實及理由
一、本件再審原告係對最高法院93年度台上字第1486號確定判決
    提起再審之訴，惟再審原告係本於民事訴訟法第496 條第1
    項第10、13款所規定之再審理由聲明不服，依同法第499 條
    第2 項但書規定，應由本院管轄，茲經最高法院移送本院，
    核無不合。（再審原告另於93年12月27日、94年2 月4 日分
    別以原確定判決有民事訴訟法第497 條、496 條第1 項第5
    款、第9 款之再審事由所提之再審之訴，本院另以裁定駁回
    之，併此明）。
二、再審原告主張：再審原告因患精神官能症，長期在再審被告
    之醫院之主治住院治療。87年8 月19日受同在該院治療之病
    患溫月盆攻擊毆打再審原告之頭部，使再審原告腦挫傷、腦
    室出血、蜘蛛網膜下腔出血，雖經送醫治療，仍不能復原而
    成植物人。再審原告雖因溫月盆之毆打所引起，但再審被告
    不無管理疏失。尤以溫月盆亦患有精神分裂症，再審被告竟
    未將其置於隔離病房，即令其與再審原告同處一室，事發時
    依規定患者應於夜晚9 時熄燈，但再審被告竟遲至9 時10分
    始熄燈，致再審原告與溫月盆均逕留於病房外，護理人員亦
    未命其回房睡覺，復未派員現場戒護，致生事端。況再審被
    告於事發後，未將再審原告送入急診室急救，反送至聖若瑟
    醫院，旋又轉送邱綜合醫院，延誤救治時間，難脫管理過失
    之責，為此提起國家賠償之訴，經三審判決再審原告敗訴確
    定。惟再審原告得依民事訴訟法第496 條第1 項第10、13款
    之規定提起再審之訴。按證人、鑑定人或通譯就為判決基礎
    之證言，鑑定或通譯為虛偽陳述者及當事人發見未經斟酌之
    證物或得使用該證物者，如經斟可受較有利益之裁判，均得
    對於確定判決提起再審之訴，民事訴訟法第496 條第1 項第
    10 、13 款分別定有明文。證人即溫月盆之主治醫師林俊輝
    於原第一審訴訟中證述：「………在院內之表現經我們之觀
    察屬緩解期，尚可幫助其他病患，從轉入本病房到發生事情
    之兩個月間表現正常」等語，核與再審被告病歷所載內容不
    符，足見林俊輝之上開證述，顯有虛偽陳述之情。而衛生署
    鑑定書又與再審被告87年3 月26日、同年月28日、同年4 月
    15 日 、同年月17日、同年4 月20日、同年5 月13日、同年
    月25 日 病歷之記載迥異，87年6 月25日、同年7 月20日、
    同年月28日之病歷未列入鑑定報告之內，且高雄縣衛生局90
    年9 月6 日（90）高縣政衛醫字第23759 號函再審被告大寮
    分院未在高雄縣衛生局辦理開業登錄，肇事地點病房出入口
    通道未經核准，擅自變更為病患會客及休息地區，並無管理
    人員守候，致使醫護人員等無法目睹及時趕至現瑒處理，均
    屬再審被告之過失。此外，高等法院高雄分院雖曾補送溫月
    盆87年6 月18日、同年7 月1 日、同年月20日、同年8 月4
    日、同年月18日等之病歷紀錄5 份予衛生署鑑定，但遺漏87
    年7 月28日病歷未予檢送，顯然法院故意將該病情嚴重不穩
    定之病歷漏送鑑定，而作成虛偽不實之鑑定。又原確定判決
    未斟酌高雄縣衛生局90年9 月6 日（90）高縣府衛醫字第
    23759 號函證實再審被告所屬大寮分院並未在高雄縣衛生局
    辦理登錄，其相關醫療人員之配備與設施均不符規定，原確
    定判決如斟酌上開公函，再審原告可受較有利益之裁判等情
    ，聲明求為原確定判決廢棄並發回更審之判決。
三、按民事訴訟法第496 條第1 項第10款之情形，以宣告有罪之
    判決或處罰鍰之裁定已確定或因證據不足以外之理由而不能
    為有罪之確定判決或罰鍰之確定裁定者為限，得提起再審之
    訴，此觀民事訴訟法第496 條第2 項之規定自明。故當事人
    依民事訴訟法第496 條第1 項第10款之規定提起須以證人、
    鑑定人、通譯、當事人或法定代理人經具結後，就為判決基
    礎之證言、鑑定、通譯或有關事項為虛偽之陳述而經法院宣
    告上述人員有罪之判決或處罰鍰之裁定已確定或因證據不足
    以外之理由而不能為有罪之確定判決或罰鍰之確定裁定始足
    當之，否則不得以之為再審理由。查再審原告雖指摘證人林
    俊輝醫師於前程序第一審訴訟中為證人有為虛偽之陳述及行
    政院衛生署所為之鑑定有如何虛偽之情事，惟並無證據證明
    經法院宣告證人及鑑定人有罪之判決或處罰鍰之裁定已確定
    或因證據不足以外之理由而不能為有罪之確定判決或罰鍰之
    確定裁定，則再審原告依民事訴訟法第496 條第1 項第10款
    規定提起本件再審之訴，自屬無據。
四、又按民事訴訟法第496 條第1 項第13款所謂當事人發現未經
    斟酌之證物或得使用該證物，如經斟酌可受較有利益之裁判
    ，係指在前訴訟程序不知有該證物，現始知之，或雖有此（
    證物）而不能使用，現始得使用者而言，故前訴訟程序事實
    審之言詞辯論終結前已存在之證物，因當事人不知有此證物
    ，致法院未予斟酌，方得據以提起再審之訴。若當事人於前
    程序言詞辯論終結前，已知有該證物者，即不得依民事訴訟
    法第496 條第1 項第13款規定，提起再審之訴（最高法院29
    年上字第1005號及同院32年上字第1247號判例意旨參照）。
    查再審原告主張原確定判決未斟酌高雄縣政府衛生局90年9
    月6 日（90）高縣府衛醫字第23759 號函，始經斟酌可受較
    有利益之裁判云云。然查，該函係高雄縣衛生局致本院89年
    度重上國字第5 號（即原確定第二審判決）案件函覆，該函
    附於上開卷內（本院上開卷(一)242 頁）業經原確定判決第二
    審法院提示再審原告之訴訟代理人過目，並詢問再審原告訴
    訟代理人該函所稱再審被告大寮分院並未在高雄縣衛生局辦
    理開業登錄之意見，則據再審原告訴訟代理人稱：「另行具
    狀陳述」等語（見本院上開卷(一)245 頁），足見該函於前程
    序言詞辯論終結前已為再審原告所知悉，並非不知有該證物
    ，亦經本院前程序予以斟酌。從而再審原告依民事訴訟法第
    496 條第1 項第13款之規定提起本件再審之訴，顯無理由。
五、綜上所述，本件再審之訴為顯無理由，爰不經言詞辯論，依
    民事訴訟法第502 條第2 項、第78條，判決如主文。
中　　華　　民　　國　　94　　年　　3 　　月　　25　　日
                            民事第二庭
                                審判長法官  簡色嬌
                                法      官  朱玲瑤
                                法      官  周慶光
以上正本證明與原本無異。
如對本判決上訴，須於判決送達後20日內向本院提出上訴狀，其
未表明上訴理由者，應於上訴後20日內向本院提出上訴理由書（
均須按他造當事人之人數附繕本）。上訴時應提出委任律師或具
有律師資格之人之委任狀，並依附註條文規定辦理。
中　　華　　民　　國　　94　　年　　3 　　月　　28　　日
                                書  記  官  馬蕙梅
附註：
民事訴訟法第466條之1：
對於第二審判決上訴，上訴人應委任律師為訴訟代理人，但上訴
人或其法定代理人具有律師資格者，不在此限。
上訴人之配偶、三親等內之血親、二親等內之姻親，或上訴人為
法人、中央或地方機關時，其所屬專任人員具有律師資格並經法
院認為適當者，亦得為第三審訴訟代理人。第１項但書及第２項
情形，應於提起上訴或委任時釋明之。
                                                      Ｆ
